【裁判字號】    90,易,640
【裁判日期】    900514
【裁判案由】    傷害
【裁判全文】
台灣台中地方法院刑事判決                            九十年度易字第六四號
    公  訴  人  臺灣台中地方法院檢察署檢察官
    被      告  丙○○
右列被告因傷害案件，經檢察官提起公訴（九十年度偵字第一五四一號），本院判決
如左：
    主  文
丙○○傷害人之身體，累犯，處拘役拾伍日，如易科罰金，以佰元折算壹日。
    事  實
一、丙○○（原名詹秋蘭）有違反國家總動員法、動產擔保交易法、侵占等前科，最
    近一次係於民國（下同）八十三年間因侵占、偽造文書等案件，經本院判處有期
    徒刑六月，復經臺灣高等法院臺中分院及最高法院上訴駁回確定，於八十六年一
    月八日執行完畢。其於八十九年五月二十二日十四時許至臺灣臺中地方法院檢察
    署開庭後，在台灣台中地方法院檢察署法庭外走廊與甲○○發生口角爭執，二人
    繼之互毆，丙○○基於傷害之故意，以手抓傷甲○○之手臂，致甲○○受有右上
    臂內側紅色傷痕五Ｘ０點五、四Ｘ０點五、六Ｘ０點五公分、右前臂內側紅色傷
    痕六Ｘ一、二Ｘ一公分等傷害，甲○○亦毆打丙○○，致丙○○受有右小腿瘀青
    血腫五Ｘ六公分之傷害（甲○○傷害犯行部分逾告訴期間，未據丙○○提出告訴
    ，檢察官亦未起訴）。
二、案經甲○○訴由臺灣臺中地方法院檢察署檢察官偵查起訴。
    理  由
一、訊據被告丙○○對於右揭時地確有與甲○○發生衝突，且被告的傷勢係其所造成
    等情均不否認，惟否認有傷害犯意，辯稱：我是自衛；是甲○○先動手打我，我
    用手撥開不小心，手指甲碰到他；當時開完庭，在法庭外，他罵我三字經、瘋女
    人，我就輕輕用手指頭碰他一下，問他為何這樣罵我，他就對我拳打腳踢，他用
    拳頭打我右臉，我嘴角有流血，還用腳踢我右腳膝蓋下面，我就用手撥開他，因
    為我有留指甲難免會把告訴人抓傷云云。惟查，被告右揭傷害犯行，業據告訴人
    甲○○屢次指訴在卷，復據現場目擊証人楊憲章証述：我那天是陪告訴人去開庭
    ，我坐在法庭外面，告訴人與被告在庭外講話，被告就用腳踢告訴人下體，不知
    道有無踢到，告訴人後退二、三步，然後告訴人又往前用手打被告左臉頰，被告
    又抓告訴人右手臂咬，咬之前有用手抓告訴人上半部，告訴人用手擋，被告有用
    手抓到告訴人手臂；我看到告訴人右手臂有流血，手肘有指甲抓痕，被告左臉有
    被打到一耳光，沒有注意有無其他的傷等語，互核大致相符，再參以被告對告訴
    人身上傷勢為其抓傷等情亦自承在卷，又查，現場目擊証人乙○○至本院亦供稱
    ：那天他們下午二點多來開偵查庭，開到一半檢察官叫他們出來調解，我坐在石
    椅上，告訴人有在場，我聽到楊憲章用台語罵瘋女人，被告走過來拍楊憲章一下
    說，你罵什麼，二人就打起來，我想勸架，但我怕楊憲章說我一起打，所以我只
    有在看，沒有勸架，告訴人只有在旁邊站著看沒有動手，被告沒有打告訴人，也
    沒有互相打架；被告與楊憲章當時打架的情形，都有互相用雙手互抓云云，其所
    述被告係與楊憲章打架之事實，與告訴人甲○○及被告丙○○、証人楊憲章所述
    之打架主體不同，顯係誤認告訴人甲○○係楊憲章，是其所指之楊憲章，事實上
    應為甲○○，再依証人乙○○之証詞可見，被告確先對告訴人有肢體上之碰觸動
    作，繼之二人有互毆行為，丙○○確基於傷害犯意，且有抓傷甲○○犯行甚明；
    又告訴人甲○○確因遭被告抓傷，而受有右上臂內側紅色傷痕五Ｘ０點
    五、四Ｘ０點五、六Ｘ０點五公分、右前臂內側紅色傷痕六Ｘ一、二Ｘ一公分之
    傷害，亦有診斷証明書在卷可憑，足証被告確有抓傷告訴人之事實。被告雖否認
    有傷害犯行，辯稱：係告訴人先出手，我係自衛云云，惟查，被告對確有先出手
    碰觸告訴人甲○○肢體等情亦不否認，復據告訴人甲○○及証人楊憲章之供稱，
    本件確係被告丙○○先對被告有不善之肢體碰觸行為，繼之並出於傷害犯意為傷
    害犯行，自難認被告係正當防衛，是被告所辯，顯非可採。事証明確，被告傷害
    犯行堪予認定。
二、核被告所為，係犯刑法第二百七十七條第一項傷害罪。再查，被告原名詹秋蘭，
    有違反國家總動員法、動產擔保交易法、侵占等前科，最近一次係於民國（下同
    ）八十三年間因侵占、偽造文書等案件，經本院判處有期徒刑六月，復經臺灣高
    等法院臺中分院及最高法院上訴駁回確定，於八十六年一月八日執行完畢，有臺
    灣臺中地方法院檢察署刑案資料查註紀錄表在卷可佐，其於五年以內再犯本件有
    期徒刑以上之罪，為累犯，應依刑法第四十七條規定加重其刑。爰審酌被告與告
    訴人二人相處原已不睦，並已至訴訟程序，被告於地檢署之公共場所，竟仍未加
    自制，學習以理性溝通，解決紛爭，並靜待司法結果，反出手傷害他人，又同時
    亦遭告訴人出於傷害犯意之毆打攻擊，致被告同時亦受有右小腿瘀青血腫五Ｘ六
    公分之傷害，亦有診斷証明書在卷可佐，暨其犯罪之動機、目的，其係以手抓傷
    告訴人，又告訴人之傷勢尚非重大，及被告之犯後態度等一切情形，量處如主文
    所示之刑，並諭知易科罰金之折算標準。
據上論斷，應依刑事訴訟法第二百九十九條第一項前段，刑法第二百七十七條第一項
前段、第四十七條、修正後刑法第四十一條第一項前段，罰金罰鍰提高標準條例第一
條前段、第二條，判決如主文。
中      華      民      國    九十      年      五      月     十四     日
                                        臺灣臺中地方法院刑事第一庭
                                            法  官    黃  家  慧
右正本證明與原本無異。
如不服本判決，應於送達後十日內向本院提出上訴狀(須附繕本)，上訴於台灣高等
法院台中分院。
                                            書記官
中      華      民      國    九十      年      五      月     十四     日
附錄論罪科刑法條
刑法第二百七十七條第一項：
傷害人之身體或健康者，處三年以下有期徒刑、拘役或一千元以下罰金。


司法院資訊處製作；財團法人民間司法改革基金會備份。
